臺灣高等法院臺中分院民事裁定
111年度抗字第173號
抗  告  人  祭祀公業廖君惠

法定代理人  廖述輝  



相  對  人  廖東權  
            廖顯泊  
            廖顯紳  
            廖述昇  
上列當事人間聲明異議(假扣押)事件，抗告人對於中華民國111
年4月8日臺灣臺中地方法院111年度全事聲字第11號裁定提起抗
告，本院裁定如下：
    主  文
抗告駁回。
抗告訴訟費用由抗告人負擔。
    理  由
一、相對人於原法院聲請假扣押意旨略以：伊為抗告人之派下員
    ，抗告人原有十房派下，伊之祖先甲○○於日據時代昭和15年
    1月7日向第四房後代派下子孫乙○○購買該房持分，伊依上開
    讓渡關係享有第四房之權利。抗告人前曾爭執上開讓渡之法
    律效力，經原法院以100年度重訴字第12號民事判決認定讓
    渡有效，判決伊勝訴，案經本院101年度重上字第9號判決、
    最高法院106年度台上字第412號裁定駁回抗告人之上訴而告
    確定。且抗告人前於民國99年間出售土地時，亦意圖以派下
    員大會決議剝奪應分配予伊之分配款，經伊聲請假扣押及請
    求給付分配款之訴訟，均獲所准。伊就抗告人第四房之房份
    讓渡權利確實存在，抗告人出售土地後，應將買賣價金就第
    四房之分配款分配予伊。詎抗告人於110年8月23日將其所有
    之臺中市○○區○○段○0000地號土地（下稱系爭土地）出售予
    第三人丙○○後，竟拒絕分配予伊第四房房份之分配款，並於
    同年12月4日召開臨時派下員大會，違法決議將系爭土地之
    買賣價金以三大房分配，將應分配予伊之第四房分配款分配
    予全體派下員，以多數暴力剝奪伊之分配款。而抗告人日前
    竟發出開會日期為111年1月8日之臨時派下員大會召開通知
    ，擬將抗告人目前僅存之存款分配，將所有財產全數處分，
    並解散祭祀公業，意圖脫產，伊就上開被侵害之分配款將有
    日後不能強制執行之情事，廖東權、廖顯泊、廖顯紳、廖述
    昇爰依法聲請將抗告人之財產，分別在新臺幣(下同)1046萬
    元、261萬元、261萬元、523萬元之範圍內予以假扣押，並
    願供擔保以代釋明等語。
二、原法院司法事務官以相對人上開聲請，據相對人提出派下系
    統表、公業持分賣渡證書、派下員大會會議紀錄、原法院10
    0年度重訴字第12號判決、本院101年度重上字第9號判決、
    最高法院106年度台上字第412號裁定、土地買賣契約書及開
    會通知單等影本為證，認相對人之釋明雖有不足，但相對人
    既陳明願供擔保，應認足補釋明之不足，依民事訴訟法第52
    6條第2項規定，於110年12月29日以原法院110年度司裁全字
    第1359號裁定（下稱系爭假扣押裁定）准相對人廖東權、廖
    顯泊、廖顯紳、廖述昇各以348萬7000元、87萬元、87萬元
    、174萬4000元或同額之銀行可轉讓定期存單為抗告人供擔
    保後，對抗告人之財產分別在1046萬元、261萬元、261萬元
    、523萬元之範圍內，予以假扣押；同時准抗告人各以1046
    萬元、261萬元、261萬元、523萬元為相對人廖東權、廖顯
    泊、廖顯紳、廖述昇供擔保或將該金額提存後，得免為或撤
    銷假扣押。抗告人對系爭假扣押裁定聲明異議，經原裁定認
    異議無理由而駁其異議等情，經本院調取上開卷宗核閱無訛
    。
三、抗告意旨略以：相對人所提之上開證據，僅能釋明請求之原
    因，至於假扣押之原因則未提出任何證據釋明。且依伊之規
    約第5條規定，伊要處分土地必須先開派下員大會決議，相
    對人均為派下員，會收到開會通知而有充裕時間知悉，故本
    件並無難以強制執行之虞。又伊111年1月21日派下員大會已
    決議不解散公業，伊並尚有第0000、0000、0000地號土地，
    原裁定認伊欲將財產全數處分並解散公業，即屬有誤等語，
    並抗告聲明：㈠系爭假扣押裁定及原裁定均廢棄。㈡相對人在
    原法院之假扣押聲請駁回。
四、相對人於本院具狀補陳略以：抗告人前擬將財產全數處分並
    解散祭祀公業，伊乃聲請本件假扣押，並查封抗告人之帳戶
    及不動產，抗告人因此無法處分財產，始暫時未能辦理解散
    祭祀公業事宜，本件顯有假扣押之必要。且抗告人於111年1
    月21日派下員大會開會通知單調高出席費至5萬元，而有變
    相處分財產及浪費財產之情事。又抗告人可逕行向派下員收
    取授權書，於大會決議後即可處分財產，伊根本無充裕時間
    進行保全伊之債權等語。
五、按債權人就金錢請求或得易為金錢請求之請求，欲保全強制
    執行者，得聲請假扣押。假扣押非有日後不能強制執行或甚
    難執行之虞者，不得為之。請求及假扣押之原因，應釋明之
    。前項釋明如有不足，而債權人陳明願供擔保或法院認為適
    當者，法院得定相當之擔保，命供擔保後為假扣押。請求及
    假扣押之原因雖經釋明，法院亦得命債權人供擔保後為假扣
    押。民事訴訟法第522條第1項、第523條第1項、第526條第1
    至3項分別定有明文。而假扣押制度乃為保全債權人將來之
    強制執行，並得命其供擔保以兼顧債務人權益之保障，所設
    暫時而迅速之簡易執行程序，是民事訴訟法第523條第1項所
    稱「有日後不能強制執行或甚難執行之虞」之「假扣押之原
    因」者，本不以債務人浪費財產、增加負擔或將其財產為不
    利益之處分，致達於無資力之狀態，或債務人移住遠方、逃
    匿無蹤或隱匿財產等積極作為之情形為限，祇須合於該條項
    「有日後不能強制執行或甚難執行之虞」之條件，即足當之
    。又請求及假扣押之原因，應釋明之。前項釋明如有不足，
    而債權人陳明願供擔保或法院認為適當者，法院得定相當之
    擔保，命供擔保後為假扣押，同法第526條第1、2項亦定有
    明文。所謂釋明，係當事人提出能即時調查之證據，使法院
    就其主張之事實，得生薄弱之心證，信其大概如此而言（最
    高法院106年度台簡抗字第41號裁定要旨參照）。
六、經查：
㈠、關於假扣押之請求部分，相對人主張讓渡取得抗告人第四房
    之權利，而抗告人於110年8月23日將其所有之系爭土地出售
    後，竟拒絕分配予相對人第四房房份之分配款，並於同年12
    月4日召開臨時派下員大會，決議將系爭土地之買賣價金以3
    億1400萬元分配予三大房，將應分配予相對人之第四房分配
    款分配予全體派下員等情，業據其提出派下系統表、公業持
    分賣渡證書、97年12月21日派下員大會會議紀錄、原法院10
    0年度重訴字第12號判決、本院101年度重上字第9號判決、
    最高法院106年度台上字第412號裁定、原法院99年度司裁全
    字第2955號裁定、土地買賣契約書、110年12月4日派下員大
    會會議紀錄及派下員持份比例表影本為證（見原法院110年
    司裁全字第1359號卷附聲證1至8），堪認相對人就其主張對
    於抗告人有前揭分配款之請求權乙節，已有所釋明。
㈡、關於假扣押之原因部分，相對人主張抗告人已發出臨時派下
    員大會開會通知，擬將抗告人之存款分配及處分所有財產，
    並解散祭祀公業，意圖脫產；且抗告人前於99年間出售土地
    時，曾以相同方式侵害相對人之分配款，經相對人聲請假扣
    押及後續請求給付分配款之訴訟，均獲所准，足見相對人就
    上開被侵害之分配款將有日後不能強制執行之虞等情，有相
    對人提出之原法院99年度司裁全字第2955號裁定、開會通知
    單影本以為釋明（見原法院110年司裁全字第1359號卷附聲
    證5、9）。抗告人雖提出111年1月21日派下員大會會議紀錄
    ，主張其已決議不解散公業，且尚有同段0000、0000、0000
    地號，並無日後不能強制執行之虞云云。惟據相對人提出之
    111年1月8日開會通知單，其上確有記載討論抗告人之解散
    案（見本院卷第83頁），再參諸抗告人於110年12月4日、11
    1年1月21日之派下員大會會議紀錄（見上開聲證7、本院卷
    第39至41頁），均有提及出售上開3筆土地事宜，雖未通過
    出售之決議，然可知抗告人確有處分上開財產之計畫，是以
    相對人主張抗告人欲解散並處分財產乙節，尚非無據。復衡
    以抗告人出售系爭土地款項高達3億餘元，且倘抗告人解散
    或處分財產，如未予及時保全，日後恐有不能強制執行之虞
    ，堪認相對人就本件假扣押之原因已有釋明，惟釋明仍有不
    足，而相對人並陳明願供擔保，以補其釋明之不足，則依上
    開說明，非不得命其供相當之擔保予以補足之。
七、綜上所述，本件相對人就假扣押之請求及假扣押之原因，業
    已提出上開能即時調查之證據，使本院就其主張之事實，得
    產生信其大概如此之薄弱心證，皆屬已有相當之釋明，且其
    釋明不足部分，供擔保即可補足。從而，原法院司法事務官
    依相對人之聲請，准其供擔保後而為假扣押之裁定，於法尚
    無不合，且酌定之擔保金額亦屬相當。抗告人不服向原法院
    提出異議，指摘原法院司法事務官之處分不當，求予廢棄，
    原法院認為異議無理由，裁定駁回抗告人之異議，核無違誤
    。抗告意旨猶執前詞，指摘系爭假扣押裁定及原裁定不當，
    求予廢棄，為無理由，應予駁回。
八、據上論結，本件抗告為無理由，爰裁定如主文。
中　　華　　民　　國　　111 　年　　5 　　月　　25　　日
　　　　　　　民事第五庭　　審判長法　官　游文科
　　　　　　　　　　　　　　　　　法　官　楊珮瑛
　　　　　　　　　　　　　　　　　法　官　李慧瑜
正本係照原本作成。
再為抗告僅得以其適用法規顯有錯誤為理由。
如提起再抗告，應於裁定送達後10日內向本院提出再抗告狀（須
按他造人數附具繕本），並繳納抗告裁判費新臺幣1,000元整，
同時委任律師或具有律師資格之關係人為代理人。因疫情而遲誤
不變期間，得向法院聲請回復原狀。
　　　　　　　　　　　　　　　　　書記官　張惠彥

中　　華　　民　　國　　111 　年　　5 　　月　　25　　日